【裁判字號】    97,訴,900
【裁判日期】    990813
【裁判案由】    妨害自由等
【裁判全文】
臺灣士林地方法院刑事判決               97年度訴字第900號
公  訴  人  臺灣士林地方法院檢察署檢察官
被      告  癸○○原名：龔子.
上列被告因妨害自由等案件，經檢察官提起公訴（97年度偵字第
1792號、第2832號、第3920號、第3921號、第4871號），本院判
決如下：
    主  文
癸○○犯如附表所示之罪，均累犯，各處及各減為如附表所示之
刑，應執行有期徒刑拾月，如易科罰金，以新臺幣壹仟元折算壹
日。
    事  實
一、癸○○（原名龔子豊）前於民國91年間因犯妨害自由案件，
    經臺灣桃園地方法院於91年9 月27日以90年度訴字第2099號
    判處有期徒刑4 月確定，於91年12月30日易科罰金執行完畢
    。詎其猶不知悔改，因其友人辛○○（已審結）將其子劉○○託予丁○○照護，惟於96年3 月24日凌晨3 時30分，丁○○在臺北市○○區○○街259 巷12號5 樓住處臥室內，餵食
    劉○○牛奶後，因未提供透氣趴睡枕頭供劉○○睡臥，即讓
    劉○○趴睡在臥室海棉墊，致劉○○因此窒息死亡（丁○○
    所涉業務過失致死案件，已由本院另案審結），辛○○因此
    對丁○○心生怨懟，而與癸○○，或與癸○○、乙○○共同
    為如下犯行：
    (一)於96年3 月25日下午4 時許，辛○○召集親友與丁○○親
      友相約在臺北市○○○路、錦州街口「浪漫一生」餐廳內
      商談賠償事宜，原在包廂外等待之辛○○，因聽聞在包廂
      內之丁○○就劉○○死亡過程所述有避重就輕之情，且丁○○亦未提出合理之賠償金額，辛○○遂屢次作勢衝入包
      廂內欲毆打丁○○，惟遭他人阻攔而未果，辛○○再以煙
      灰缸丟擲並擊碎包廂之玻璃，致包廂內之丁○○、庚○○
      （丁○○之長女）及丙○○（丁○○之弟媳）見狀心生壓
      力，嗣雙方仍未達成協議，癸○○、辛○○即基於以脅迫
      使人行無義務之事之犯意聯絡，於丁○○等人欲離去時，
      推由癸○○出面命令丙○○需支付當次用餐費用及遭辛○○毀損玻璃之費用，癸○○並向丙○○恫稱：「最好小心
      一點，樓下有我們的人在堵你」等語，以上開行為及言語
      脅迫丙○○，丙○○受脅迫不得已而支付該次餐費新臺幣
      （下同）7,645 元，使丙○○行此無義務之事。
    (二)於96年3 月27日晚間8 時許，辛○○與癸○○至臺北市大
      同區至聖里之里長辦公室，欲再找丁○○協調賠償事宜，
      辛○○抵達後，即將辦公桌上之物品推落一地，因丁○○
      只欲賠償150 萬元，辛○○怒稱「那我拿150 萬換你1 個
      女兒」等語，癸○○亦當場與辛○○共同基於以脅迫使人
      行無義務之事之犯意聯絡，以喝令脅迫丁○○、己○○（
      丁○○之女）向辛○○下跪，而使丁○○、己○○行此無
      義務之事。
    (三)於96年3 月29日凌晨2 時許，因丁○○不堪辛○○數日糾
      纏而暈倒，待丁○○送至馬偕醫院急診室後，辛○○、癸○○聞訊，即至該院急診室大聲喧鬧，並基於以脅迫使人
      行無義務之事之犯意聯絡，聯手以強暴之方式拉丁○○下
      床，辛○○並出言對丁○○及庚○○稱「你們去跳樓死一
      死，你媽媽就算怎麼了，我也會找妳」等語，致丁○○不
      得已於同日上午11時40分出院返家，使丁○○行此無義務
      之事；待丁○○返家後，癸○○另要求丁○○、庚○○需
      至臺北市○○○路○ 段48號6 樓之12辛○○住處，於丁○○等人抵達後，龔子豊、辛○○、乙○○（已審結）即在
      該址房間內，要求丁○○需支付20萬元慰問金、1,000 萬
      元和解金給辛○○，並喝令丁○○、庚○○母女下跪，以
      脅迫之方式使丁○○、庚○○母女行此無義務之事。
    (四)於96年3 月30日凌晨1 時許，丁○○不堪折磨而仰藥自殺
      ，再度送至馬偕醫院急診室，辛○○、癸○○又基於以脅
      迫使人行無義務之事之犯意聯絡，至該院急診室大聲喧鬧
      ，辛○○再出言對丁○○、己○○稱「你去跳樓死一死」
      等語，致丁○○不堪其擾，復於同日晚間6 時20分許出院
      返家，而使丁○○行此無義務之事。
    (五)於96年4 月12日下午2 時許，丁○○之弟戊○○前往臺北
      市中山區調解委員會，與辛○○、癸○○續商談賠償事宜
      ，因丁○○未出現，且戊○○表示可否以150 萬元達成和
      解等語，辛○○、癸○○則共同基於恐嚇危害安全之犯意
      聯絡，在上開調解委員會辦公室內，以加害生命之言語，
      辛○○出言恐嚇稱「你跟你姊姊的小孩我都用1 個150 買
      他們的命」，癸○○出言恫稱「一定會給你們好看」，使
      戊○○心生畏懼，致生危害於戊○○。
二、案經丁○○訴由臺北市政府警察局移送臺灣士林地方法院檢
    察署偵查起訴。
    理  由
壹、程序部分：
    被告及檢察官對於以下本院作為得心證依據之各項證據資料
    經本院審理時逐項提示，均不爭執證據能力，且未於言詞辯
    論終結前聲明異議，視為同意作為證據，本院審酌各項證據
    作成時之狀況，認為並無不可信或不適當之情事，依刑事訴
    訟法第159 條之5 第2 項及第159 條之4 之規定，均認有證
    據能力，合先敘明。
貳、實體部分：
一、訊據被告癸○○固坦認於上揭事實欄一(一)所載時、地，與丁○○及其親友等人在餐廳包廂內協商，辛○○因情緒激動而
    持煙灰缸丟擲包廂玻璃之事實，惟矢口否認有何強制罪之犯
    行，辯稱：伊沒有脅迫丙○○支付餐費及玻璃毀損費用，亦
    無出言恫嚇丙○○云云。然查：
    (一)上揭事實欄一(一)所載事實，業據證人丙○○於97年3 月20
      日檢察官訊問時結證稱：伊與辛○○等人在浪漫一生餐廳
      見過1 次，進到包廂內就開始談賠償事宜，對方一直問伊
      等有沒有誠意，伊等沒回答，辛○○就抓狂，伊等很害怕
      ，被告癸○○將辛○○拉出去，辛○○在外面砸玻璃，要
      離開的時候，被告癸○○要伊等付玻璃跟餐費的錢，被告
      癸○○還跟伊說：「最好小心一點，樓下有我們的人在堵
      你」，後來伊等下樓後，看他們有沒有人在，才攔計程車
      走等語（見97年度偵字第1792號卷第559 頁），並於本院
      審理時結證稱：當時伊等要走的時候，被告癸○○叫伊去
      付錢，當天就付約7 、8 千元，不包含玻璃費。因今日對
      案發過程已印象模糊，之前在檢察官訊問時之筆錄記載都
      是伊說的內容，伊所述都屬實。當天伊付的錢就是餐費。
      被告癸○○有說「最好小心點，樓下有我們的人在堵妳」
      ，是對伊說的，因為被告癸○○是站在旁邊右側，離伊很
      近，與伊同一面，被告癸○○對伊說上開話時，有看著伊
      並叫伊小心一點，當時丁○○、庚○○站在伊左邊，離伊
      比較遠，所以伊認為被告癸○○這句話是對伊說的。當時
      被告癸○○口氣很兇，叫伊等去付錢，後來就由伊就去付
      錢等語（見本院卷(二)第147 頁至第148 頁）；證人潘紅英
      於97年3 月20日檢察官訊問時結證稱：在浪漫一生餐廳時
      ，因丁○○說不知道嬰兒何時死亡，辛○○原本要從包廂
      外面衝進來，但被別人拉出去，辛○○就在包廂外面不知
      用什麼東西把玻璃打破，後來雙方不歡而散，辛○○他們
      就叫丁○○這邊要付玻璃和餐費的錢等語（見97年度偵字
      第1792號卷第557 頁），依本案前已審結之認罪被告辛○○於本院審理時之自白（見本院卷(一)第112 頁、第154 頁
      至第161 頁），再參以證人丙○○、潘紅英證述之情節，
      互核一致，均係就案發當時親見之事實作證，其等證詞內
      容詳確，並無明顯瑕疵，且證人等與被告癸○○素不相識
      ，並無仇恨怨隙，衡情證人等當無甘冒偽證重罪而設詞誣
      陷被告癸○○之必要，從而，證人等前揭證詞，應屬可信
      。此外，復有告訴人丁○○提出之浪漫一生餐廳包廂玻璃
      毀損相片1 張、證人丙○○提出之浪漫一生餐廳統一發票
      1 紙附卷可資佐證（見97年度偵字第1792號卷第498 頁、
      第520 頁），則被告癸○○於97年3 月25日，在浪漫一生
      餐廳，以命令及言語恫嚇之方式，脅迫丙○○行無義務之
      支付餐費之事實堪以認定。
    (二)至被告癸○○雖以前揭情詞置辯，惟已與上開事證有間，
      誠難採信，又被告癸○○雖舉出證人即辛○○之母甲○○
      主張伊並未浪漫一生餐廳脅迫證人丙○○支付費用，然證
      人甲○○於本院審理時結證稱：伊跟親家、被告癸○○去
      過1 次浪漫一生餐廳與對方談事情，當天氣氛不是很好，
      在包廂內談，大部分是伊親家在問，被告癸○○與對方的
      人沒有接觸，被告癸○○在錄影，他好像有問話。伊兒子
      辛○○拿煙灰缸丟破包廂玻璃，當天沒有用餐，就喝飲料
      而已。伊不清楚當天的費用及玻璃毀損的費用由何人支付
      ，亦無看到現場有人要求對方要去付餐費等語（見本院卷
      (二)第182 頁至第183 頁），因證人甲○○已敘明其對何人
      支付費用一節並不清楚，自難依其證述遽論被告癸○○並
      無脅迫證人丙○○支付餐費之事實。至於被告癸○○提出
      96年3 月25日之浪漫一生餐廳之錄影帶轉拷光碟，經本院
      當庭勘驗，有本院勘驗筆錄存卷可按（見本院卷(二)第135
      頁至第137 頁），雖錄影內容並無被告癸○○出言恫嚇證
      人丙○○支付餐費及玻璃費用等畫面，然因錄影設備係置
      放於包廂桌面上、錄影時間僅約1 小時，並未全程錄影等
      因素，實無法據此作為有利於被告癸○○之證據。
    (三)據上，被告癸○○上開所辯，委無足取。本件事證已臻明
      確，被告癸○○上揭強制犯行堪以認定，應依法論科。
二、訊據被告癸○○固坦認於上揭事實欄一(二)所載時、地，有與
    辛○○一同前往臺北市大同區至聖里之里長辦公室，與丁○○協調招魂之事宜，惟矢口否認有何強制罪之犯行，辯稱：
    伊沒有脅迫丁○○、己○○向辛○○下跪云云。然查：
    (一)上揭事實欄一(二)所載事實，業據證人丁○○於97年2 月19
      日檢察官訊問時結證稱：96年3 月27日被告癸○○、辛○○、乙○○和辛○○的母親到里長辦公室，辛○○一到就
      拍桌子，並把里長桌上的東西掃到地上，還說他黑白都很
      熟，被告癸○○還叫伊及小女兒跪在地上，辛○○還對伊
      說要拿150 萬換伊小孩的命等語（見97年度偵字第1792號
      卷第496 頁），並於本院審理時就伊於97年2 月19日檢察
      官訊問時，所為遭到被告癸○○、辛○○脅迫下跪之陳述
      是如訊問筆錄所記載之內容，且當時所述實在等情結證明
      確在卷（見本院卷(二)第116 頁背面）；證人己○○於97年
      2 月19日檢察官訊問時結證稱：96年3 月27日，伊是下課
      後才去里長辦公室，伊到場時，有辛○○母親、世偉，乙○○、辛○○後來才來，被告癸○○也有到。當天他們有
      提到要慰問金、喪葬費、看醫生的錢，辛○○有說「要拿
      150 萬換1 個女兒」，還說「我們要你去哪裡就去哪裡，
      要你做什麼就做什麼」，辛○○說他黑白兩道都很熟等語
      （見97年度偵字第1792號卷第50 4頁），並於本院審理時
      結證稱：在里長辦公室內，被告癸○○有叫伊與丁○○跪
      下，辛○○有說「他的綽號是程偉，黑的白的都可以」，
      伊因為聽到辛○○說，心裡感到害怕而跪下等語（見本院
      卷(二)第149 頁）；證人潘紅英於97年3 月20日檢察官訊問
      時結證稱：伊有前往里長辦公室，因辛○○母親要拿小孩
      子的東西，約在該處，辛○○一進來，口氣很不好就拍桌
      子，辛○○有跟丁○○說「用150 萬換你女兒」，那天丁○○的小女兒在等語（見97年度偵字第1792號卷第558 頁
      至第559 頁）；依本案前已審結之認罪被告辛○○於本院
      審理時之自白（見本院卷(一)第112 頁、第154 頁至第161
      頁），佐以證人丁○○、己○○、潘紅英證述之情節，並
      無歧異，均係就案發當時親身經歷之事實作證，其等證詞
      內容詳實，並無明顯瑕疵，且證人等與被告癸○○素不相
      識，並無仇恨怨隙，衡情證人等當無甘冒偽證重罪而設詞
      誣陷被告癸○○之必要，從而，證人等前揭證詞，應屬可
      信。
    (二)被告癸○○雖以上開情詞辯解，惟已與前揭證人之證述相
      悖，洵不足取，而證人甲○○固於本院審理時結證稱：伊
      有與被告癸○○前去至聖里里長辦公室，但根本無法協調
      ，因為丁○○去時又跪又哭，丁○○及其到場女兒向伊下
      跪，不是向辛○○下跪，辛○○沒講什麼話，將紙杯丟在
      地上就走，被告癸○○也沒說什麼話，都是伊與里長在聊
      天等語（見本院卷(二)第183 頁），然證人甲○○之上開證
      言，核與辛○○之自白及上開證人丁○○、己○○、潘紅
      英之證述並不符，顯係避重就輕，蓄意維護辛○○及被告
      癸○○，難以採信。
    (三)綜上，被告癸○○上開所辯，委不足採，本件事證已臻明
      確，被告癸○○之強制犯行堪以認定，應依法論科。
三、訊據被告癸○○雖供承於上揭事實欄一(三)所載時間，有前往
    馬偕醫院急診室等情，惟矢口否認有何強制罪之犯行，辯稱
    ：伊只是前往醫院將辛○○帶回來，沒有在急診室強拉丁○○下床，亦未強迫丁○○前往辛○○住處下跪云云。然查：
    (一)上揭事實欄一(三)所載之事實，業據證人丁○○於96年10月
      19日檢察官訊問時結證稱：96年3 月29日，伊原本在馬偕
      住院，辛○○他們到醫院鬧，要伊出院去他們家，到了辛○○家，乙○○、被告癸○○就一直打伊，被告癸○○還
      叫伊跪下，辛○○則坐在旁邊看等語（見96年度他字第27
      12號卷第149 頁），嗣於97年2 月19日檢察官訊問時結證
      稱：96年3 月29日伊暈倒被送到醫院，當天有人說要伊帶
      女兒去死，辛○○那邊有哪些人到醫院，要問伊大女兒庚○○，因為他們一直鬧，醫院要伊等辦出院，辛○○叫伊
      等去他家，到他家時，被告癸○○又叫伊跪下，辛○○、
      乙○○也有在場等語（見97年度偵字第1792號卷第496 頁
      ），並於本院審理時就伊於96年10月16日、97年2 月19日
      檢察官訊問時，所為遭到被告癸○○、辛○○脅迫不得已
      辦理出院及下跪之陳述是如訊問筆錄所記載之內容，且當
      時所述實在等情結證明確在卷（見本院卷(二)第116 頁背面
      ）；證人庚○○於97年2 月19日檢察官訊問時結證稱：96
      年3 月29日伊母親丁○○昏倒被送到馬偕醫院，當天辛○○和被告癸○○到馬偕醫院，並且叫伊母親出院，原本醫
      院駐院警要制止，被辛○○趕走，後來辛○○、被告癸○○把伊母親從病床上拖下來，因為他們一直鬧，醫院叫伊
      等辦出院，辛○○在醫院還對伊及母親說「你們去跳樓死
      一死，你媽媽就算怎麼了，我也會找你」，後來被告癸○○叫伊等到辛○○家裡，還叫伊要帶20萬現金，到了辛○○家裡，伊和母親被帶到房間裡，癸○○、辛○○叫伊和
      母親跪下等語（見97年度偵字第1792號卷第501 頁），並
      於本院審理時結證稱：伊有在馬偕醫院急診室看過伊母親
      被辛○○、被告癸○○從病床拖下來，當時伊在旁邊，辛○○還有說「就算你媽死掉了，我一樣也會找你」，伊聽
      到這些話很害怕，他們到醫院叫伊等去辛○○家，被告癸○○還叫伊等要帶慰問金，伊等進去辛○○家裡面就被帶
      進房間，有人衝過來打伊母親一巴掌，當時社會局人員也
      有去，有制止他們，在該處，被告癸○○跟辛○○叫伊與
      母親下跪，因為伊等很害怕才跪下等語（見本院卷(二)第11
      8 頁至第119 頁）；證人潘紅英於97年3 月20日檢察官訊
      問時稱：丁○○躺在馬偕醫院床上，辛○○一直拉丁○○
      ，並叫她不要裝死，辛○○還說他太太受到打擊，要讓他
      太太出氣，就由伊及社會局2 個小姐、丁○○、丁○○大
      女兒一起到辛○○新生北路住處，辛○○要他太太打丁○○，把氣發洩出來，因辛○○太太情緒不穩，沒有打，之
      後辛○○母親說要拿1,000 萬，不然不用談等語（見97年
      度偵字第1792號卷第557 頁至第558 頁）。
    (二)被告癸○○又以前揭情詞為辯解，因與上開證人證述不符
      ，已難遽採，況觀諸證人丁○○、庚○○、潘紅英之前開
      證述，互核尚無未合，而倘被告癸○○確無前揭在馬偕醫
      院急診室及辛○○住處之強制犯行，衡常證人丁○○、庚○○、潘紅英當無甘冒擔負偽證罪責之風險，而故意共同
      設詞誣陷被告癸○○涉犯此強制罪之理，且依前揭證人丁○○、庚○○、潘紅英所為之證詞，渠等證述內容，經核
      前後一致，並無瑕疵，堪認證人丁○○、庚○○、潘紅英
      之上開證詞，應屬可信。又證人甲○○於本院審理結證稱
      ：伊沒有去過馬偕醫院急診室找過丁○○，印象中看過丁○○來過辛○○住處1 次，她來退保母月費及送水果，而
      丁○○來辛○○住處當天，被告癸○○不在等語（見本院
      卷(二)第183 頁背面至第184 頁），是由證人甲○○之前開
      證言，顯見其並未於96年3 月29日在馬偕醫院急診室現場
      見聞，而其所稱被告癸○○不在場一節，亦與被告癸○○
      之供述不同，證人甲○○之證述，實無法作為有利被告癸○○之認定。
    (三)綜上所述，被告癸○○前揭辯解，實係空口卸責之詞，委
      不足取。本件事證已臻明確，被告癸○○之強制犯行堪以
      認定，應依法論科。
四、訊據被告癸○○矢口否認有何上揭事實欄一(四)所載強制罪之
    犯行，辯稱：96年3 月30日伊未前往馬偕醫院急診室，伊不
    知情云云。然查：
    (一)上揭事實欄一(四)所載之事實，業據證人丁○○於97年2 月
      19日檢察官訊問時結證稱：96年3 月30日伊有自殺，被送
      到醫院後，他們又跑到醫院，辛○○他們有哪些人到醫院
      ，要問伊女兒己○○，96年3 月30日當天情況要問己○○
      比較清楚等語（見97年度偵字第1792號卷第496 頁）；證
      人己○○於97年2 月19日檢察官訊問時結證稱：96年3 月
      30日伊母親自殺送醫院後，他們就在急診室大聲嚷嚷，當
      天有辛○○、被告癸○○、辛○○母親、辛○○妻子在場
      ，辛○○及其母親對伊及伊母親說「你們去跳樓去死」，
      伊聽了非常害怕，因為對方態度很恐怖，伊等後來被迫辦
      自動出院等語（見97年度偵字第1792號卷第504 頁），於
      本院審理時就伊於97年2 月19日檢察官訊問時，所為關於
      被告癸○○、辛○○等人在醫院急診室喧嘩及脅迫的陳述
      是如訊問筆錄所記載之內容，且當時所述實在一情結證明
      確在卷（見本院卷(二)第150 頁背面）。
    (二)被告癸○○雖以前揭情詞置辯，惟已與上開事證有間，已
      難遽採，而據證人丁○○、己○○於本院審理時就本案所
      所證相關情節，足認被告癸○○與證人丁○○、己○○間
      應無怨隙，則倘被告癸○○確無前揭在馬偕醫院急診室之
      強制犯行，衡常證人丁○○、己○○當無甘冒擔負偽證罪
      責之風險，而故意設詞誣陷被告癸○○涉犯此強制罪之理
      ，況依前揭證人丁○○、己○○所為之證詞，渠等證述內
      容，核無前後不一而有瑕疵之情，堪認證人丁○○、己○○上開證詞實非無憑信性。又證人甲○○於本院審理時係
      結證稱：伊沒有去過馬偕醫院急診室找過丁○○等語（見
      本院卷(二)第183 頁背面），足認其並未於96年3 月30日在
      馬偕醫院急診室現場親聞共見，其之證述，實無從作為有
      利被告癸○○之依據。
    (三)綜上所述，被告癸○○上開所辯亦係事後卸責之詞，不足
      採取。本件事證已臻明確，被告癸○○之強制犯行堪以認
      定，應依法論科。
五、訊據被告癸○○雖供承於上揭事實欄一(五)所載時間，有前往
    臺北市中山區調解委員會等情，惟矢口否認有何恐嚇之犯行
    ，辯稱：辛○○並未出言恫嚇戊○○，且當時有大同分局警
    察壬○○在場云云。然查：
    (一)上揭事實欄一(五)所載之事實，業據證人戊○○於97年2 月
      19日檢察官訊問時結證稱：在調解委員會時，伊原本提議
      以150 萬賠償，讓伊姐姐丁○○分期付款，辛○○就說「
      我拿每個人150 萬把你姐姐每個女兒殺掉」，被告癸○○
      在協調會時有講到要讓我們好看，伊聽了會害怕，因為從
      他們的語氣，還有他們帶去的人讓伊心裡害怕等語（見97
      年度偵字第1792號卷第507 頁），並於本院審理時結證稱
      ：當時伊姐姐很害怕，所以伊才去中山區調解委員會聲請
      ，希望能與對方即孩子的爸爸達成和解。但伊到現場時，
      被告就把臉貼到伊前面來，離伊非常的近，問說「你姊姊
      呢？你叫她不要躲，她躲不掉的」，還說「一定會給你們
      好看」，伊聽後很害怕。辛○○指著伊說「錢我有很多，
      戊○○你也有小孩嘛，你跟你姊姊的小孩我都用1 個150
      買他們的命」，被告癸○○還指著伊當面說「我要用我的
      方法來制裁你們」，伊感到很害怕等語（見本院卷(二)第15
      1 頁至第152 頁）。經核證人戊○○之上揭證述，對於案
      發過程之敘述詳盡，前後一致，證人戊○○與被告癸○○
      間並無仇怨，衡常亦要無必要甘冒偽證罪責之風險而為虛
      偽證詞，是認證人戊○○上揭證述堪認屬實，應足採信。
    (二)被告癸○○雖以前揭情詞置辯，惟已與上開證人之證述有
      間，已難遽採，其雖舉出證人壬○○主張其未曾於調解委
      員會向證人戊○○出言恐嚇，然依證人壬○○於本院審理
      時結證稱：伊曾出面處理過保母照顧嬰兒不慎致嬰兒窒息
      之事情，並前往中山區調解委員會，時間已忘記，但伊只
      在調解委員會外面看，沒有進入現場，現場發生之事伊不
      清楚等語（見本院卷(二)第170 頁背面至第171 頁），證人
      甲○○則結證稱：調解當天，對方開口就說沒有錢，說有
      保險100 萬，其餘50萬要分期，辛○○聽了就抓狂，伊就
      帶辛○○走，伊不記得辛○○有說何話等語（見本院卷(二)
      第185 頁），是依證人壬○○、甲○○上開證述，其等並
      未於現場親聞共見，對當日案發過程亦印象模糊，其等證
      述尚不足作為有利被告癸○○認定之證據。
    (三)綜上所述，被告癸○○上開所辯亦係事後卸責之詞，不足
      採取。本件事證已臻明確，被告癸○○上揭恐嚇證人戊○○之犯行堪以認定，應依法論科。
六、核被告癸○○所為，詳如附表各編號所示，就附表編號1 至
    編號4 所為，均係犯刑法第304 條第1 項強制罪，就附表編
    號5 所為，則係犯刑法第305 條恐嚇危害安全罪。被告癸○○就附表編號1 、2 、4 、5 所示之犯罪，分別與辛○○間
    具有犯意聯絡及行為分擔，另就附表編號3 所示之犯行，則
    與辛○○、乙○○，亦具犯意聯絡及行為分擔，應分別論以
    共同正犯；本件被告癸○○就犯罪事實一(一)部分，先命令丙○○需支付當次用餐費用及遭辛○○毀損玻璃之費用，再向
    丙○○恫稱：「最好小心一點，樓下有我們的人在堵你」等
    語，後為之言語恐嚇，應視為強制罪之脅迫行為，自不另論
    刑法第30 5條之恐嚇罪。公訴人雖認被告癸○○此部分所為
    另涉犯刑法第305 條恐嚇危害安全罪，然依上揭說明，被告
    癸○○所為恐嚇行為，應視為強制罪之脅迫行為，不另論罪
    ，公訴人認另涉犯刑法第305 條恐嚇危害安全罪，並應予所
    犯上開2 罪分論併罰，容有誤會。而被告癸○○所犯上開5
    罪，時間不同、犯意各別、行為互殊，應分論併罰。又被告
    癸○○有如事實欄所載前案科刑及執行之情形，有臺灣高等
    法院被告前案紀錄表在卷可考，其於有期徒刑執行完畢後5
    年內，故意再犯本案有期徒刑以上之各罪，均為累犯，均應
    依刑法第47條第1 項之規定加重其刑。爰審酌被告癸○○因
    友人辛○○之襁褓中稚子託付丁○○照護，卻因丁○○之疏
    失致幼兒不幸死亡，辛○○情緒哀痛無法宣洩之餘，而與被
    告癸○○共同對丁○○及其親屬為強制、恐嚇等不法犯行，
    惡性非輕，衡量被告癸○○之犯罪手法、所生損害、辛○○
    事後與告訴人丁○○達成和解，惟被告癸○○犯罪後否認犯
    行，未見悔意等一切情狀，分別量處如主文所示之刑，並均
    諭知易科罰金之折算標準。末查，中華民國犯罪減刑條例已
    於96年7 月4 日制定公佈，並於96年7 月16日施行，被告癸○○所犯之強制罪、恐嚇危害安全罪等罪，犯罪時間均在96
    年4 月24日以前，悉合於減刑條例，爰依同條例第2 條第1
    項第3 款之規定，均各減其宣告刑二分之一，併依刑法第51
    條第5 款之規定，定其應執行之刑，又被告癸○○行為時刑
    法第41條第2 項原規定：「前項規定於數罪併罰，其應執行
    之刑未逾6 個月者，亦適用之」，嗣司法院於98年6 月19日
    作成釋字第662 號解釋，解釋文謂「中華民國94年2 月2 日
    修正公布之現行刑法第41條第2 項，關於數罪併罰，數宣告
    刑均得易科罰金，而定應執行之刑逾6 個月者，排除適用同
    條第1 項得易科罰金之規定部分，與憲法第23條規定有違，
    並與本院釋字第366 號解釋意旨不符，應自解釋公布之日起
    失其效力」。而94年2 月2 日修正公布之刑法第41條第2 項
    ，因配合易服社會勞動制度之增訂，已修正為98年1 月21日
    修正公布之刑法第41條第8 項規定：「第1 項至第3 項規定
    於數罪併罰，其應執行之刑未逾6 月者，亦適用之」。其中
    關於數罪併罰，數宣告刑均得易科罰金，而定應執行之刑逾
    6 個月者，不得易科罰金之規定，已被宣告違憲而失其效力
    。為符合釋字第662 號解釋意旨，故於98年12月30日修正公
    布刑法第41條第8 項：「第1 項至第4 項及第7 項之規定，
    於數罪併罰之數罪均得易科罰金或易服社會勞動，其應執行
    之刑逾6 月者，亦適用之」，並自99年1 月1 日生效施行。
    經比較新舊法結果，以98年12月30日修正、99年1 月1 日施
    行之刑法第41條第8 項較有利於被告，自應適用該修正後之
    規定。茲本案被告癸○○所犯上開數罪，合於數罪併罰之要
    件，且均得易科罰金，本院宣告之應執行刑雖逾有期徒刑6
    月，依前揭說明，應適用修正後刑法第41條第8 項之規定，
    諭知易科罰金之折算標準。
據上論斷，依刑事訴訟法第299 條第1 項前段，刑法第2 條第1
項後段、第28條、第304 條第1 項、第305 條、第47條第1 項、
第41條第1 項前段、第8 項、第51條第5 款，刑法施行法第1 條
之1 ，中華民國96年罪犯減刑條例第2 條第1 項第3 款、第7 條
、第9 條、第10條第1 項，判決如主文。
本案經檢察官王巧玲到庭執行職務。
中    華    民    國    99    年    8     月    13    日
                  刑事第七庭審判長法  官  王美玲
                                  法  官  黎惠萍
                                  法  官  高雅敏
以上正本證明與原本無異。
如不服本判決應於收受判決後10日內向本院提出上訴書狀，並應
應敘述具體理由。其未敘述上訴理由者，應於上訴期間屆滿後20
日內向本院補提理由書(均須按他造當事人之人數附繕本)「切勿
逕送上級法院」。
                                  書記官  陳映羽
中    華    民    國    99    年    8     月    13    日
附錄本案論罪科刑法條
刑法第304條第1項
以強暴、脅迫使人行無義務之事或妨害人行使權利者，處3 年以
下有期徒刑、拘役或3 百元以下罰金。
刑法第305條
以加害生命、身體、自由、名譽、財產之事，恐嚇他人致生危害
於安全者，處2 年以下有期徒刑、拘役或3 百元以下罰金。
附表：
┌──┬───┬───┬───────┬──────┬────────────┐
│編號│被害人│共犯  │  所犯法條    │  主  文    │ 宣告刑                 │
├──┼───┼───┼───────┼──────┼────────────┤
│ 1  │丙○○│辛○○│刑法第304條第1│共同犯強制罪│有期徒刑伍月，如易科罰金│
│    │      │      │項、第28條    │            │，以新臺幣壹仟元折算壹日│
│    │      │      │              │            │，減為有期徒刑貳月又拾伍│
│    │      │      │              │            │日，如易科罰金，以新臺幣│
│    │      │      │              │            │壹仟元折算壹日。        │
├──┼───┼───┼───────┼──────┼────────────┤
│ 2  │丁○○│辛○○│刑法第304條第1│共同犯強制罪│有期徒刑肆月，如易科罰金│
│    │己○○│      │項、第28條    │            │，以新臺幣壹仟元折算壹日│
│    │      │      │              │            │，減為有期徒刑貳月，如易│
│    │      │      │              │            │科罰金，以新臺幣壹仟元折│
│    │      │      │              │            │算壹日。                │
├──┼───┼───┼───────┼──────┼────────────┤
│ 3  │丁○○│辛○○│刑法第304條第1│共同犯強制罪│有期徒刑肆月，如易科罰金│
│    │庚○○│乙○○│項、第28條    │            │，以新臺幣壹仟元折算壹日│
│    │      │      │              │            │，減為有期徒刑貳月，如易│
│    │      │      │              │            │科罰金，以新臺幣壹仟元折│
│    │      │      │              │            │算壹日。                │
├──┼───┼───┼───────┼──────┼────────────┤
│ 4  │丁○○│辛○○│刑法第304條第1│共同犯強制罪│有期徒刑肆月，如易科罰金│
│    │      │      │項、第28條    │            │，以新臺幣壹仟元折算壹日│
│    │      │      │              │            │，減為有期徒刑貳月，如易│
│    │      │      │              │            │科罰金，以新臺幣壹仟元折│
│    │      │      │              │            │算壹日。                │
├──┼───┼───┼───────┼──────┼────────────┤
│ 5  │戊○○│辛○○│刑法第305 條、│共同犯恐嚇危│有期徒刑肆月，如易科罰金│
│    │      │      │第28條        │害安全罪    │，以新臺幣壹仟元折算壹日│
│    │      │      │              │            │，減為有期徒刑貳月，如易│
│    │      │      │              │            │科罰金，以新臺幣壹仟元折│
│    │      │      │              │            │算壹日。                │
└──┴───┴───┴───────┴──────┴────────────┘

司法院資訊處製作；財團法人民間司法改革基金會備份。
